最高法院刑事判決　　　　　　　　　　　　　　　九十一年度台上字第二七○一號
　　上訴人　台灣高等法院台南分院檢察署檢察官
　　被　告　甲○○
右上訴人因被告貪污案件，不服台灣高等法院台南分院中華民國九十一年二月七日第
二審更審判決（九十年度上更(三)字第五四一號，起訴案號：台灣雲林地方法院檢察署
八十七年度偵字第三○七號），提起上訴，本院判決如左：
    主  文
原判決撤銷，發回台灣高等法院台南分院。
    理  由
本件原判決以第一審檢察官公訴意旨略稱，被告甲○○係前雲林縣四湖鄉公所人事室
主任，於民國八十五年九月至八十六年一月間，暨八十六年四月間，負責或代理經辦
該公所員工公保、健保及退撫基金之請款、繳納等業務，為依據法令從事公務之人員
。明知員工公保、健保及退撫基金，無論自付或補助款，均應於請款後，解繳四湖鄉
公所在四湖鄉農會之公庫帳戶內，並於取得繳款書後，按期繳納上開各項費用，不得
擅自存入私人帳戶生息。乃被告基於圖得自己不法利益之概括犯意，在辦理該項業務
期間，連續於起訴書附表所示之日期，將員工公保、健保及退撫基金之員工自付額及
機關補助款，存入其私人在四湖鄉農會之帳戶內孳生利息，共圖得不法利益新台幣（
下同）一千一百十四元等情。經審理結果，認為不能證明被告犯罪，因而撤銷第一審
論處被告依據法令從事公務之人員，連續對於主管之事務，間接圖私人不法之利益罪
刑之判決，改判諭知被告無罪。固非無見。
惟查，(一)證人門怡君於第一審證稱，其有將前揭員工自付款存入私人帳戶之事實，惟
並稱其係因不知有上開九五○一號公庫帳戶存在，且其於移交時亦自動將孳生之利息
繳庫等語（見第一審卷第二十二頁背面）。證人廖坤猛於偵查中證稱，其除將日期較
短之員工自付款及退撫基金暫時隨身保管，俟機關補助款撥下時一併處理外，其餘均
存入公庫帳戶內等語，並未將之存入私人帳戶（見偵查卷第十八頁）。證人郭國雄亦
證稱，其因不知有上開九五○一號公庫帳戶可代收款項，乃於四湖鄉農會開設專戶存
放前揭員工自付款，於離職時將該帳戶結清，連同利息一併移交等語（見偵查卷第四
十頁、一審卷第二十九頁）。另證人李芳玉亦證稱，其係至八十六年十月間始知有九
五○一號公庫帳戶存在，且被告原要求其將款項存入其私人帳戶內，惟其為避免該款
與其私人存款混淆不清，乃另設專戶存入等語（見偵查卷第七頁）。倘均無訛，則依
上開證人處理自付款及補助款之情形觀之，渠等或因不知有上開九五○一號公庫帳戶
存在，而將前揭款項自行隨身保管；或存入其另設之代收款專戶，或雖存入其私人帳
戶，然於移交時已連同利息一併繳交公庫，自無不法圖利之犯意，亦未因而圖得私人
之不法利益，應無觸犯圖利罪責可言。此與本件被告「明知」該四湖鄉公所於八十三
年七月八日即訂有「公保、勞保費防弊措施」，明確規範預扣之員工自付保費部分應
存入公庫，不得匯入私人帳戶，仍故意違反規定存入其私人帳戶（理由見本院八十八
年度台上字第七五七七號判決發回意旨第一點所載）；且存款所孳生之利息，於被告
離職時又未自動繳還鄉公所，直至案發經檢察官起訴後，始於八十八年三月二十五日
匯還鄉公所，原已圖得不法利益之情形，截然有別。又被告之故意違反上述「防弊」
措施之規定，似是有意製造弊端，又豈僅是行政上之疏失而已。乃原審未深入審究（
見原判決第七頁第十三行至次頁第四行）猶謂，被告係循前手蔡期、門怡君等人保管
處理往例，將保管之現金存入私人帳戶，縱有違規定，亦僅係行政上疏失，無謀取不
法利益意圖云云，顯與論理法則有違。(二)、按圖利罪以行為人已圖得不法利益為成立
要件之一，至於圖得金額多寡，要屬犯罪所生之損害輕重，或情節輕微，而應適用貪
污治罪條例第十二條第一項減輕其刑之問題。乃原判決以被告將保費存入私人帳戶，
僅衍生得利息九百六十八元，因而推定情理上無人計較此微薄利息，因認被告應無圖
利之犯意云云（見原判決理由第三段之(三)），跡近推測，難謂允洽。檢察官上訴意旨
，指摘原判決不當，非無理由，應認仍有撤銷發回更審之原因。
據上論結，應依刑事訴訟法第三百九十七條、第四百零一條，判決如主文。
中      華      民      國    九十一    年      五      月     十六     日
                              最高法院刑事第六庭
                                  審判長法官  吳  雄  銘
                                        法官  池  啟  明
                                        法官  石  木  欽
                                        法官  郭  毓  洲
                                        法官  吳  信  銘
      右正本證明與原本無異
                                              書  記  官
中      華      民      國    九十一    年      五      月    二十一    日
